臺灣高雄地方法院民事判決　　　　　　110年度鳳簡字第346號
原　　　告　富邦產物保險股份有限公司

法定代理人　羅建明　


訴訟代理人　王振碩　
　　　　　　謝守賢律師
被　　　告　蘇柏綜　
上列當事人間請求損害賠償事件，本院於民國110 年11月11日言
詞辯論終結，判決如下：
    主      文
被告應給付原告新臺幣伍萬貳仟捌佰柒拾伍元，及自民國一一○
年五月九日起至清償日止，按週年利率百分之五計算之利息。
原告其餘之訴駁回。
訴訟費用新臺幣壹仟壹佰壹拾元由被告負擔。
本判決第一項得假執行。但被告以新臺幣伍萬貳仟捌佰柒拾伍元
為原告預供擔保，得免為假執行。
    事實及理由
壹、程序部分：
一、按因侵權行為涉訟者，得由行為地之法院管轄，民事訴訟法
    第15條第1 項定有明文。查本件被告住所地雖非本院管轄，
    惟本件侵權行為地為高雄市鳳山區，本院自有管轄權，合先
    敘明。
二、次按簡易訴訟之訴狀送達後，原告不得將原訴變更或追加他
    訴，但擴張或減縮應受判決事項之聲明者，不在此限，民事
    訴訟法第436 條第2 項、第255 條第1 項第3 款定有明文。
    本件原告起訴時原請求：被告應給付原告新臺幣（下同）10
    5,800 元，及自起訴狀繕本送達翌日起至清償日止，按週年
    利率5 ％計算之利息（本院卷第9 頁），嗣於本院審理中減
    縮請求金額為104,250 元，並變更聲明如下述（本院卷第13
    1 頁），核屬減縮應受判決事項之聲明，與上開規定相符，
    應予准許。
三、被告經合法通知，無正當理由未於言詞辯論期日到場，核無
    民事訴訟法第386 條各款所列情形，爰依原告聲請，由其一
    造辯論而為判決。
貳、實體部分：
一、原告主張：被告於民國108 年4 月20日19時41分許，駕駛訴
    外人郭○○所有之車牌號碼0000-00 號自用小客車（下稱肇
    事車輛），行經高雄市○○區○○路0 段000 號前側附近，
    因未注意車前狀況，不慎自後撞擊由原告承保車體損失險、
    訴外人莊○○所有並由其騎乘之車牌號碼000-0000號大型重
    型機車（下稱系爭車輛）後車尾，系爭車輛再撞擊由訴外人
    李○○駕駛之車牌號碼0000-00 號自用小客車後車尾，致系
    爭車輛向左傾倒地而受損，送廠維修費用為104,250 元（含
    零件費用102,750 元、工資費用1,500 元）。原告遂依保險
    契約賠付莊○○，並依保險法第53條第1 項規定取得代位權
    ，原告自得代位向被告請求賠償，爰依民法第184 條1 項前
    段、第191 條之2 、第196 條及保險法第53條第1 項之規定
    提起本訴，並聲明：被告應給付原告104,250 元，及自起訴
    狀繕本送達翌日起至清償日止，按週年利率5 ％計算之利息
    。
二、被告受合法通知，未於言詞辯論期日到場，亦未提出書狀做
    任何聲明或陳述。
三、本院得心證之理由：
（一）按因故意或過失，不法侵害他人之權利者，負損害賠償責
      任；汽車、機車或其他非依軌道行駛之動力車輛，在使用
      中加損害於他人者，駕駛人應賠償因此所生之損害；被保
      險人因保險人應負保險責任之損失發生，而對於第三人有
      損失賠償請求權者，保險人得於給付賠償金額後，代位行
      使被保險人對於第三人之請求權，民法第184 項第1 項前
      段、第191 條之2 前段及保險法第53條第1 項前段分別定
      有明文。查原告主張之事實，業據其提出高雄市政府警察
      局道路交通事故當事人登記聯單、高雄市政府警察局道路
      交通事故初步分析研判表、道路交通事故現場圖、高雄市
      政府警察局道路交通事故照片相片黏貼紀錄表、汽（機）
      車險理賠申請書、系爭車輛行車執照、駕照、估價單、統
      一發票、汽（機）車險理賠申請書（附件）等件為證（本
      院卷第13至41頁、第99至101 頁），並有本院職權調閱之
      本件事故現場圖、公路監理電子閘門資料、談話紀錄表等
      資料附卷可稽（本院卷第53至65頁、第113 至127 頁），
      而被告經合法通知未到庭爭執，亦未提出書狀作有利於己
      之聲明或陳述以供本院審酌，依民事訴訟法第280 條第3
      項、第1 項規定，視同自認，是本件調查證據之結果，堪
      信原告主張為真實。是以，足認本件事故係因被告駕駛肇
      事車輛未注意車前狀況，肇事車輛前車頭先撞擊系爭車輛
      後車尾，系爭車輛再撞擊李○○駕駛之車輛後車尾，致系
      爭車輛向左傾倒地，造成系爭車輛後車尾及左側車身受損
      。原告既已依保險契約給付系爭車輛之維修費用，自得依
      上開法律規定代位行使對被告之損害賠償請求權。
（二）次按不法毀損他人之物者，被害人得請求賠償其物因毀損
      所減少之價額；負損害賠償責任者，除法律另有規定或契
      約另有訂定外，應回復他方損害發生前之原狀，前項情形
      ，債權人得請求支付回復原狀所必要之費用，以代回復原
      狀，民法第196 條、第213 條第1 項、第3 項分別定有明
      文。又依民法第196 條請求賠償物被毀損所減少之價額，
      得以修復費用為估定之標準，但以必要者為限，例如：修
      理材料以新品換舊品，應予折舊，此有最高法院77年5 月
      17日77年度第9 次民事庭會議決議可資參照。故債權人所
      得請求者既為回復原狀之必要費用，倘以維修費用為估定
      其回復原狀費用之標準，則修理材料以新品換舊品時，即
      應予折舊。而關於固定資產折舊率又可分為平均法及定率
      遞減法。所謂平均法係以固定資產成本減除殘價後之餘額
      ，按固定資產耐用年數表規定之耐用年數平均分攤，計算
      其每期折舊額，定率遞減法係以固定資產每期減除該期折
      舊額之餘額順序作為各次期計算折舊之基數，而以一定比
      率計算其折舊額。是依損害賠償之目的在於填補被害人實
      際損害之目的而言，應採用平均法計算折舊，較為公允。
      查原告業已賠付系爭車輛維修費用為104,250 元（含零件
      費用102,750 元、工資費用1,500 元），均屬必要修復費
      用，而系爭車輛係106 年5 月出廠（本院卷第33頁），迄
      本件事故發生時即108 年4 月20日，已使用2 年（不滿1
      個月者以1 月計），依行政院所發布之固定資產耐用年數
      表及固定資產折舊率表，機械腳踏車之耐用年數為3 年，
      則零件扣除折舊後之維修費用估定為51,375元【計算方式
      ：1.殘價＝取得成本÷( 耐用年數＋1)即102,750 ÷( 3+
      1)≒25,688（小數點以下四捨五入）；2.折舊額＝( 取得
      成本－殘價) ×1/（耐用年數）×（使用年數）即(102,7
      50－25,688) ×1/3 ×（2+0/12）≒51,375（小數點以下
      四捨五入）；3.扣除折舊後價值＝（新品取得成本－折舊
      額）即102,750 －51,375＝51,375】，另加計無庸計算折
      舊之工資費用1,500 元，原告得請求被告賠償之系爭車輛
      維修費用應為52,875元（計算式：51,375元＋1,500 元＝
      52,875元）。
（三）復按遲延之債務，以支付金錢為標的者，債權人得請求依
      法定利率計算之遲延利息；應付利息之債務，其利率未經
      約定，亦無法律可據者，週年利率為5 ％；給付無確定期
      限者，債務人於債權人得請求給付時，經其催告而未為給
      付，自受催告時起，負遲延責任。其經債權人起訴而送達
      訴狀，與催告有同一之效力，民法第233 條第1 項前段、
      第203 條、第229 條第2 項亦分別定有明文。查原告起訴
      狀繕本於110 年4 月28日寄存送達被告（本院卷第73頁）
      ，自寄存之日起經10日即110 年5 月8 日發生送達加催告
      之效力，準此，原告請求給付自起訴狀繕本送達翌日即11
      0 年5 月9 日起至清償日止，按週年利率5 ％計算之利息
      ，於法並無不合，應予准許。
四、綜上所述，原告依據侵權行為及保險代位之法律關係，請求
    被告給付52,875元，及自110 年5 月9 日起至清償日止，按
    週年利率5 ％計算之利息範圍，為有理由，應予准許，逾此
    範圍之請求，為無理由，應予駁回。
五、本件原告勝訴部分係依民事訴訟法第427 條適用簡易程序所
    為被告敗訴之判決，依同法第389 條第1 項第3 款規定，應
    依職權宣告假執行，並依同法第392 條第2 項規定，依職權
    宣告被告如預供擔保後，得免為假執行。
六、訴訟費用負擔之依據：民事訴訟法第79條。
中    華    民    國   110    年    11    月    30    日
                  鳳山簡易庭  法  官   藍雅筠
以上正本係照原本作成。
如不服本判決，應於送達後20日內，向本院提出上訴狀並表明上
訴理由，如於本判決宣示後送達前提起上訴者，應於判決送達後
20日內補提上訴理由書（須附繕本）。
中    華    民    國   110    年    11    月    30    日
                              書記官   蔡毓琦
┌────────────┐
│訴訟費用計算式          │
├────────────┤
│裁判費（新臺幣）1,110 元│
├────────────┤
│合計            1,110 元│
└────────────┘